臺灣臺中地方法院刑事判決             100年度易字第1586號
公  訴  人  臺灣臺中地方法院檢察署檢察官
被      告  賴雅婷
            李振嘉
上列被告等因竊盜等案件，經檢察官提起公訴（99年度偵字第13
875號），本院判決如下：
    主  文
賴雅婷共同傷害人之身體，處拘役拾日，如易科罰金，以新臺
幣壹仟元折算壹日。
李振嘉公然侮辱人，處罰金新臺幣壹萬元，如易服勞役，以新臺
幣壹仟元折算壹日。
    事  實
一、賴雅婷係址設臺中市○區○○路3段62號、衣惑服飾店負責
    人，於民國99年5月5日，因認易衣潔竊取該服飾店展示架上
    之衣服（易衣潔所涉竊盜部分，另行審結），與易衣潔發生
    糾紛，嗣經雙方協議，由易衣潔以信用卡付款新臺幣4,800
    元購買衣服之方式，而達成和解。其後，易衣潔因認賴雅婷
    將上情告知其位在臺中市○區○○里○○路○段77號8樓之1
    住處之社區警衛，乃於99年5月11日下午4時許，帶同其母易
    曾新寶前往衣惑服飾店上址，質問賴雅婷何以將上情告知其
    住處社區警衛，因而與賴雅婷及其夫李振嘉（於100年7月28
    日離婚）發生口角，李振嘉竟基於公然侮辱之犯意，在不特
    定人得以共見共聞之衣惑服飾店上址外之騎樓，以「你咧哭
    爸（臺語）」等語，辱罵易衣潔；賴雅婷則基於傷害人身體
    之犯意，徒手與易衣潔相互拉扯，並進而與易衣潔互毆（易
    衣潔所涉傷害部分，另行審結），賴雅婷之母（起訴書誤載
    為婆婆）林惠卿（林惠卿所涉傷害部分，另行審結）見狀，
    竟與賴雅婷共同基於傷害人身體之犯意聯絡，徒手毆打、拉
    扯易衣潔，致易衣潔因而受有雙上肢瘀血、雙膝疼痛發紅、
    頭部外傷、臉部擦傷之傷害。
二、案經易衣潔訴由臺中市警察局（現改制為臺中市政府警察局
    ；下同）第二分局報告臺灣臺中地方法院檢察署檢察官偵查
    起訴。
    理    由
一、按被告以外之人於審判外之言詞或書面陳述，除法律有規定
    者外，不得作為證據。除顯有不可信之情況外，從事業務之
    人於業務上或通常業務過程所須製作之紀錄文書、證明文書
    ，亦得為證據。被告以外之人於審判外之陳述，雖不符前四
    條之規定，而經當事人於審判程序同意作為證據，法院審酌
    該言詞陳述或書面陳述作成時之情況，認為適當者，亦得為
    證據。當事人、代理人或辯護人於法院調查證據時，知有第
    159條第1項不得為證據之情形，而未於言詞辯論終結前聲明
    異議者，視為有前項之同意。刑事訴訟法第159條第1項、第
    159條之4第2款、第159條之5分別定有明文。經查：
  (一)告訴人易衣潔、證人易曾新寶於警詢、檢察事務官詢問時之
    證述，證人古賀翔於警詢時之證述，證人陳誌國於檢察事務
    官詢問時之證述，陳誌國之職務報告書，雖係被告以外之人
    於審判外之言詞、書面陳述，為傳聞證據，然經本院於審理
    時當庭直接提示而為合法之調查，被告賴雅婷、李振嘉均未
    於言詞辯論終結前聲明異議，本院復審酌該等言詞、書面陳
    述係由證人出於自由意識而陳述，並無非法取證之情況，依
    刑事訴訟法第159條之5之規定，認上開證人於警詢、檢察事
    務官詢問時之證述、職務報告書，應得採為認定本件犯罪事
    實所憑之證據。
  (二)易衣潔之中國醫藥大學附設醫院診斷證明書1紙，係負責為
    告訴人易衣潔診治傷勢之醫師，依其所見製作之證明文書，
    雖屬被告以外之人於審判外之書面陳述，然因係從事業務之
    醫師於醫療業務上所製作之證明文書，且無顯不可信之情況
    ，依刑事訴訟法第159條之4第2款之規定，自得採為認定本
    件犯罪事實所憑之證據。
二、關於被告賴雅婷傷害部分：
    訊據被告賴雅婷固坦承易衣潔確曾於99年5月11日下午4時許
    ，帶同易曾新寶前往衣惑服飾店上址之事實，然矢口否認有
    何傷害之犯行，辯稱：伊沒有毆打、拉扯易衣潔云云。經查
    ：
  (一)被告賴雅婷上開傷害之事實，業經告訴人易衣潔於警詢（警
    卷第17至20頁）、檢察事務官詢問（偵卷第23、72至74頁）
    時，證人易曾新寶於檢察事務官詢問（偵卷第41頁）時，分
    別證述綦詳。易衣潔於99年5月11日前往中國醫藥大學附設
    醫院急診就醫，確實受有雙上肢瘀血、雙膝疼痛發紅、頭部
    外傷、臉部擦傷之傷害一節，此有易衣潔之中國醫藥大學附
    設醫院診斷證明書1紙（警卷第36頁）在卷可稽。易衣潔確
    曾於99年5月11日下午4時許，帶同易曾新寶前往被告賴雅婷
    所經營之衣惑服飾店上址等情，亦經被告賴雅婷於警詢（警
    卷第24、25頁）、檢察事務官詢問（偵卷第23頁）時，供述
    無訛。
  (二)被告賴雅婷雖以前詞置辯。然告訴人易衣潔於檢察事務官詢
    問時即證稱：「（她【賴雅婷】怎麼傷害妳？）我進去店裡
    要找她對質，林惠卿當著我母親的面講一些不好聽的話，互
    相發生拉扯，林惠卿拉我的頭髮，賴雅婷用手打我的頭，當
    時我有受傷，頭部流血，雙手臂瘀傷。」等語（偵卷第23頁
    ），核與證人易增新寶於檢察事務官詢問時證稱：「林惠卿
    跟易衣潔對罵，結果賴雅婷將易衣潔抓過去，她們2人打易
    衣潔1人，我勸她們不要再打，但她們還是打我女兒，...我
    女兒手、腳、頭部都有受傷。」等語（偵卷第41頁），大致
    相符，亦與卷附易衣潔之中國醫藥大學附設醫院診斷證明書
    （警卷第36頁）所載易衣潔所受傷害情形吻合。再者，證人
    即在臺中市○區○○路3段60號（與衣惑服飾店相鄰）經營
    湯圓店之古賀翔於警詢時證稱：「今日（99年5月11日）16
    時20分女子易衣潔又到漢口路3段62號賴雅婷經營的服飾店
    內鬧事，你當時是否在場，所見為何？）我當時聽到隔壁有
    爭吵的聲音，我就到該店門口查看，我看到老闆娘一直請易
    女離開店內，但易女不肯離開，所以雙方互有輕微推擠。」
    等語（警卷第30、31頁）；而被告賴雅婷於檢察事務官詢問
    時亦自承：「（妳當時拉易衣潔出去有無想過會拉傷人構成
    傷害？）當時我沒有要拉她出去，我是請她出去，拉她出去
    是事後等警察來時，拉她出去是我要出去時，她叫我不要跑
    ，才會發生拉扯。」「（拉扯會造成傷害為何還拉扯？）我
    也不知道會造成傷害。」等語（偵卷第91頁）；堪認被告賴
    雅婷確曾於99年5月11日下午4時許，在衣惑服飾店上址，與
    易衣潔發生拉扯至明。被告賴雅婷上開抗辯，顯係事後卸責
    之詞，不足採信。
  (三)綜上所述，被告賴雅婷傷害之犯行，應堪認定。
三、關於被告李振嘉公然侮辱部分：
    訊據被告李振嘉固坦承確曾於99年5月11日下午4時許，在衣
    惑服飾店上址，說過「你咧哭爸（臺語）」等語之事實，然
    矢口否認有何公然侮辱之犯行，辯稱：伊當時在講行動電話
    ，是對著電話中的朋友說的云云。經查：
  (一)被告李振嘉上開公然侮辱之事實，業經告訴人易衣潔（警卷
    第11、12頁，偵卷第23、24頁）、證人易曾新寶（警卷第34
    、35頁，偵卷第41頁）於警詢、檢察事務官詢問時，證人即
    前往處理本案之臺中市警察局第二分局立人派出所警員陳誌
    國於檢察事務官詢問（偵卷第39、41頁）時，分別證述綦詳
    ，並有警員陳誌國之職務報告書1紙（警卷第10頁）在卷可
    考。被告李振嘉確曾於99年5月11日下午4時許，在衣惑服飾
    店上址，說過「你咧哭爸（臺語）」等語，此經被告李振嘉
    於警詢（警卷第26、27頁）、檢察事務官詢問（偵卷第41頁
    ）、本院審理（本院卷第70頁）時，供認無訛。
  (二)被告李振嘉雖以前詞置辯。然證人陳誌國於檢察事務官詢問
    時明確證稱：「（老闆有無罵易衣潔？）有，老闆罵易衣潔
    『你咧哭爸』，易衣潔說老闆罵她『幹你娘』，因為跟我聽
    到的不一樣，所以我就沒有回應。」「當時李振嘉持手機，
    並對易衣潔罵『你咧哭爸』。」等語（偵卷第39、41頁）。
    況且，被告李振嘉於警詢時亦自承：「因為對方（易衣潔）
    的態度非常差，而之前她在我店內偷竊的事，我都沒報警處
    理而與她私了，而她今日卻又來我店裡，指責我不該告訴她
    母親，她偷竊的事，所以我一時氣不過，才會罵她。」等語
    （警卷第27頁），益徵被告李振嘉確有以言詞辱罵易衣潔無
    訛。被告李振嘉上開抗辯，當係事後杜撰之詞，並無可採。
  (三)至於告訴人易衣潔於警詢時雖證稱：李振嘉對其罵「幹你娘
    」、「衝啥小」、「幹你娘GY」等語（警卷第11頁），於檢
    察事務官詢問時證稱：「警察到時，李振嘉就罵我『幹你娘
    』，罵完之後，警察就將他推到騎樓，然後他又罵了1句『
    幹你娘雞歪』，當時有警員聽到。」等語（偵卷第24頁）；
    證人易曾新寶於警詢時亦證稱：李振嘉對易衣潔說「幹你娘
    」、「衝啥小」、「幹你娘GY」等語（警卷第34頁），於檢
    察事務官詢問時證稱：「（李振嘉有無罵易衣潔？）有，罵
    3字及5字的三字經。」等語（偵卷第41頁）。然被告李振嘉
    於99年5月11日，在衣惑服飾店上址外之騎樓，係以「你咧
    哭爸」等語，辱罵易衣潔，並未另以「幹你娘」、「衝啥小
    」、「幹你娘GY」等語，辱罵易衣潔，此經證人即在場警員
    陳誌國於檢察事務官詢問（偵卷第39頁）時，證述綦詳，並
    有陳誌國之職務報告書1紙（警卷第10頁）在卷可佐。再者
    ，被告李振嘉係於警員陳誌國到場後，始辱罵易衣潔，既經
    告訴人易衣潔證述如前，倘若被告李振嘉確有對易衣潔另辱
    罵「幹你娘」、「衝啥小」、「幹你娘GY」等語，警員陳誌
    國豈有未曾聽聞之理，是告訴人易衣潔、證人易曾新寶上開
    證述，是否屬實，顯非無疑。公訴人僅以告訴人易衣潔、證
    人易曾新寶上開證述，逕認被告李振嘉另有以「幹你娘」、
    「衝啥小」、「幹你娘GY」等語，辱罵易衣潔一節，自難採
    取。
  (四)綜上所述，被告李振嘉確有公然侮辱之犯行，應堪認定。
四、核被告賴雅婷所為，係犯刑法第277條第1項之傷害罪。被告
    李振嘉所為，係犯刑法第309條第1項之公然侮辱罪。被告賴
    雅婷與林惠卿就上開傷害犯行，具有犯意聯絡及行為分擔，
    應為共同正犯。爰審酌被告賴雅婷、李振嘉係因易衣潔帶同
    其母易曾新寶前往被告賴雅婷所經營之衣惑服飾店，質問被
    告賴雅婷何以將易衣潔竊取服飾之事告知易衣潔住處社區警
    衛，而易衣潔發生口角，被告李振嘉因而辱罵易衣潔，被告
    賴雅婷因而與易衣潔發生互毆、拉扯之犯罪動機，易衣潔所
    受雙上肢瘀血、雙膝疼痛發紅、頭部外傷、臉部擦傷之傷害
    ，傷勢尚非甚重，被告賴雅婷並無前科，被告李振嘉除於89
    年間曾因賭博案件，經判處罰金6千元確定外，亦無其他前
    科，素行尚佳，此有臺灣臺中地方法院檢察署刑案資料查註
    紀錄表及臺灣高等法院被告前案紀錄表各2份在卷可考，且
    被告賴雅婷、李振嘉均有意願與易衣潔於本院進行調解，然
    易衣潔不願進行調解（本院卷第26頁），及被告賴雅婷高職
    肄業之智識程度，被告賴雅婷、李振嘉家庭經濟狀況普通之
    生活狀況，暨被告賴雅婷、李振嘉於犯罪後均未能坦承犯行
    ，於犯後態度部分，尚無從為對其等有利之考量等一切情狀
    ，分別量處如主文所示之刑，並就被告賴雅婷部分，諭知易
    科罰金之折算標準，就被告李振嘉部分，諭知易服勞役之折
    算標準。
據上論斷，應依刑事訴訟法第299條第1項前段，刑法第28條、第
277條第1項、第309條第1項、第41條第1項前段、第42條第3項，
刑法施行法第1條之1，判決如主文。
本件經檢察官黃永福到庭執行職務。
中    華    民    國   100    年    8     月    22    日
                  刑事第十五庭  法  官  鄭舜元
以上正本證明與原本無異。
如不服本判決應於收受判決後10日內向本院提出上訴書狀，並應
敘述具體理由；其未敘述上訴理由者，應於上訴期間屆滿後20日
內向本院補提理由書（均須按他造當事人之人數附繕本）「切勿
逕送上級法院」。
告訴人或被害人對於判決如有不服具備理由請求檢察官上訴者，
其上訴期間之計算係以檢察官收受判決正本之日期為準。
                                書記官  黃聖心
中    華    民    國   100    年    8     月    23    日
附錄：論罪科刑法條
中華民國刑法第277條
傷害人之身體或健康者，處3年以下有期徒刑、拘役或1千元以下
罰金。
犯前項之罪因而致人於死者，處無期徒刑或7年以上有期徒刑；
致重傷者，處3年以上10年以下有期徒刑。
中華民國刑法第309條
公然侮辱人者，處拘役或3百元以下罰金。
以強暴犯前項之罪者，處1年以下有期徒刑、拘役或5百元以下罰
金。